【裁判字號】    89,上易,81
【裁判日期】    890920
【裁判案由】    給付貨款
【裁判全文】
臺灣高等法院高雄分院民事判決  八十九年度上易字第八一號
      上  訴  人  明榮藥品
                  有限公司
      法定代理人  甲○○
      訴訟代理人  任進福律師
      被上訴人    三洋藥品工業
                  股份有限公司  設高雄市○○○路一七五號二十三樓
      法定代理人  乙○○      .
      訴訟代理人  阮文泉律師
右當事人間給付貨款事件，上訴人對於中華民國八十九年二月十四日臺灣高雄地方法
院八十八年訴字第三○○五號第一審判決提起上訴，本院判決如左：
      主      文
上訴駁回。
第二審訴訟費用由上訴人負擔。
      事      實
甲、上訴人方面：
壹、聲明：求為判決：
一、原判決廢棄。
二、右廢棄部分，駁回被上訴人在第一審之訴及假執行之聲請。
貳、陳述：除引用原判決書之記載外，補稱：
一、明榮藥品有限公司業經經濟部八十八年八月二十四日經中辦三字第六七０五七
    一號函核准解散登記在案，此有經濟部中部辦公室八十九年七月十日經八九中辦
    三管字第０八九八九九號書函附卷足稽，惟解散之公司，除因合併、破產而解散
    者外，應行清算，解散之公司於清算範圍內，視為尚未解散，公司法第二十四條
    、二十五條定有明文，第二頁依上開規定，清算之公司必至清算終結後，其公司
    人格始行消滅，又上訴人公司依公司法之規定，經由全體股東選任公司董事長甲
    ○○擔任清算人，此有股東臨時會議紀錄足稽，法定代理人仍為董事長甲○○不
    發生因法定代理權消滅而當然停止訴訟之問題。
二、被上訴人請求上訴人給付貨款新台幣（下同）九十七萬七千八百元無理由。
  (一)被上訴人應賠償上訴人三個月營業損失七十三萬六千四百七十元。
  按二人互負債務，而其給付種類相同，並均屆清償期者，各得以其債務，與他方
    之債務，互相抵銷。但依債務之性質，不能抵銷者，不在此限。民法第三百三十
    四條定有明文。又按債務人不為給付或不為完全給付者，債權人得聲請法院強制
    執行，並得請求損害賠償。又給付定有確定期限者，債務人自期限屆滿時起，負
    遲延責任。債務人遲延者，債權人得請求其賠償因遲延而生之損害，前項債務人
    ，在遲延中，對於因不可抗力而生之損害，亦應負責。但債務人証明，縱未遲延
    給付，而仍不免發生損害者，不在此限。民法修正前第二百二十七條、民法第二
    百二十九條第一項、民法修正前第二百三十一條定有明文。
  上訴人代銷被上訴人所生產之維士比液產品已有十多年，雙方均於每年簽訂代銷
    合約一次，依雙方於八十七年七月一日簽訂代銷契約第九條規定，期限暫定為一
    年，自民國八十七年七月一日起至八十八年六月三十日。乙方（被上訴人）若遇
    市場供求關係或其他因素影響，致而無法繼續委託甲方（上訴人）代銷貨物之情
    事時，得於期滿前解約。甲方如不願繼續代銷時應提前二個月通知乙方，惟應先
    行結帳清楚後方可解除責任，甲方或乙方行使本條所規定解約之權時，對方不得
    要求任何賠償。倘期間屆滿前壹個月雙方如無不願繼續本合約之表示時，本合約
    期間即自動延展參個月，期滿時亦同。延展以一次為限。此有代銷合約書足稽，
    依上開說明，雙方如於八十八年六月三十日代銷期間屆滿前一個月無不願繼續上
    開合約之表示時，該代銷合約期間即自動延展三個月至八十八年九月三十日期間
    始屆滿甚明。
  雙方於八十八年六月三十日代銷合約屆滿時，均無不願繼續合約之表示，上訴人
    亦未於代銷合約期間屆滿前與被上訴人公司銷售區域代表通盤溝通，決定於八十
    八年六月三十日期間屆滿終止合約不再續約，詎被上訴人竟於八十八年六月三十
    日期限屆滿當天始發函對上訴人表示上訴人與被上訴人之業務代表通盤溝通同意
    終止合約不再續約等語云云，上訴人於八十七年七月一日收受上開信函，此有三
    洋藥品工業股份有限公司函及限掛第四頁信封足稽，上訴人對於被上訴人未於八
    十八年五月三十一日以前事先預告下而片面終止雙方之合約時乃於八十八年七月
    一日打電話給上訴人公司之會計轉總經理，但找了三天均找不到總經理，不得已
    才於八十八年七月二十三日發存証信函，表示被上訴人於八十八年六月三十日合
    約屆滿日通知終止合約不再續約，片面終止合約不合常理，請於七天內與上訴人
    連絡商榷一切善後事宜，此有存証信函足稽，依上開說明，足見被上訴人從未與
    上訴人通盤溝通，已決定終止合約不再續約，被上訴人亦未依代銷合約第九條第
    二項之規定於八十八年六月三十日屆滿前一個月（八十八年五月三十一日以前）
    向上訴人表示不願繼續代銷合約，竟遲至八十八年六月三十日期間屆滿當天始對
    上訴人表示不願繼續代銷合約，顯然不合法，雙方之代銷合約尚未終止，應自動
    延展至八十八年九月三十日止始屆滿，被上訴人應繼續供給上訴人維士比液至八
    十八年九月三十日止。
  上訴人自八十七年七月一日起至八十八年六月三十日止一年代銷被上訴人維士比
    液產品六百西西瓶裝部分計七萬八千五百三十九箱，平均每月代銷六百西西瓶裝
    維士比液六千五百四十五箱，代銷維士比液三百西西瓶裝部分計一萬九千六百五
    十一箱，平均每月代銷三百西西瓶裝維士比液一千六百三十八箱，此有銷售業績
    統計表足稽，每月合計代銷六百西西及三百西西瓶裝維士比液為八千一百八十三
    箱。
  又依代銷合約第四條規定，佣金：按代銷數量每箱（六百西西、三百西西併計）
    二十元計算，另依上開合約第五條規定，獎勵金：乙方（被上訴人）為促進銷售
    環境之需要另訂辦法酌情發放獎勵金，其辦法另訂之。上訴人代銷被上訴人維士
    比液不論係六百西西瓶裝或三百西西瓶裝每箱之佣金均為二十元，另被上訴人發
    給上訴人代銷維士比液每箱之獎勵金為十元，被上訴人依約自八十八年七月一日
    起至八十八年九月三十日止應繼續供給上訴人六百西西及三百西西維士比液代銷
    ，詎被上訴人竟拒不依約履行，迭經催告，均置之不理，此有律師函足稽，上訴
    人自得依據債務不履行之法律關係請求被上訴人賠償上訴人三個月之營業損失七
    十三萬六千四百七十元。（卅元×八一八三箱×三（月）＝七十三萬六千七百四
    十元）。
  上訴人自八十八年六月十七日起至八十八年六月二十五日未給付被上訴人代銷維
    士比液價金一百三十萬四千九百九十三元，自八十八年四月十二日起至八十八年
    五月三十一日止每訂購六十五箱送一箱，共訂購一萬一千零三十五箱，一箱價金
    六百三十元，扣除搭贈部分之價金十萬七千一百元【六百卅元×（一萬一千零卅
    五÷六十五）＝十萬七千一百元】及八十八年四月份至六月份獎勵金二十二萬元
    ，上訴人尚應給付被上訴人八十八年六月十七日起至八十八年六月二十五日止維
    士比液價金九十七萬七千八百九十三元（一百卅萬四千九百九十三元－十萬七千
    一百元－廿二萬元＝九十七萬七千八百九十三元）。
  據上所述，被上訴人自應賠償上訴人八十八年七月一日起至八十八年九月三十日
    止未依約繼續供應維士比液三個月之營業損失七十三萬六千四百七十元，上訴人
    雖尚欠被上訴人八十八年六月份尾款九十七萬七千八百九十三元，惟雙方互負債
    務已屆期，依法主張抵銷，經抵銷後上訴人尚欠被上訴人貨款二十四萬一千四百
    二十三元，被上訴人請求上訴人給付貨款九十七萬七千八百元，顯無理由。
  (二)被上訴人並未於八十八年六月三十日代銷合約屆滿前一個月派代表向上訴人表示
    終止合約不再續約。
  雙方於八十八年六月三十日代銷合約屆滿時並無表示不再續約，上訴人亦未於代
    銷期間屆滿前與被上訴人公司銷售區域代表通盤溝通，決定於八十八年六月三十
    日期間屆滿終止合約不再續約，業已如前所述，上訴人於八十八年七月一日收受
    被上訴人之限時掛號函件後，隨即向被上訴人請求依約繼續供貨，惟被上訴人均
    置之不理，業經証人黃庭堅於原審証稱屬實，証人黃庭堅在原審証稱「收到對造
    終止契約函後，我馬上打電話給對造之會計要轉總經理，八十八年七月二十三日
    有發存証信函予對造公司。」（見原審卷八十九年一月二十七日言詞辯論筆錄）
    。又上訴人因被上訴人拒不供貨，乃於八十八年七月二十三日發存証信函表示代
    銷被上訴人公司產品已十幾年，通常續約應有預告，但此次上訴人公司終止合約
    通知書已於合約期滿日通知，‧‧‧被上訴人一張公文就終止合約，實在不合理
    ，此有存証信函附卷足稽，另又於八十八年九月二十八日再發函表示雙方於八十
    八年六月三十日期間屆滿前一個月均無不願繼續合約之表示，上訴人亦未於期間
    屆滿前與被上訴人之銷售區域代表通盤溝通，決定於八十八年六月三十日屆期終
    止合約不再續約，此亦有存証信函足稽，依上開說明，被上訴人果有於八十八年
    六月三十日期間屆滿前一個月派其公司協理紀克剛與上訴人公司經理黃庭堅通盤
    溝通，決定於八十八年六月三十日屆期終止合約不再續約，上訴人為何於八十八
    年七月二十三日發函表示預先告知突然終止合約導致上訴人公司對外對內措手不
    及妥善處理員工遣散，帳款結算等問題呢？被上訴人對於上訴人八十八年七月二
    十三日、八十八年九月二十八日之存証信函均未置之不理未予回覆呢？足見被上
    訴人並未於八十八年六月三十日屆滿前一個月與上訴人通盤溝通同意於期間屆滿
    終止合約不再續約。
  上訴人之關係企業明宏藥品有限公司（以下簡稱明宏公司）於二十年前就已代銷
    保力達Ｂ液，經過七年後被上訴人再請上訴人明榮藥品有限公司（以下簡稱明榮
    公司）代銷維士比液，被上訴人明知明宏公司代銷保力達Ｂ液，並未要求明宏公
    司不得代銷保力達Ｂ液，同意由明宏公司代銷保力達Ｂ液，明榮公司代銷維士比
    液，且上訴人並未代銷保力達Ｂ液，被上訴人公司協理紀克剛曾於八十七年九月
    間至上訴人公司作業務考察，從未要求上訴人之關係企業明宏公司不得代銷保力
    達Ｂ液，又於八十八年四月、五月間再來作業務考察，於八十八年四月間紀協理
    有提示由明宏公司不得代理保力達Ｂ液或由明榮公司代銷維士比液，任選一支，
    遭上訴人公司經理黃庭堅拒絕表示由明宏公司代銷保力達Ｂ液及明榮公司代銷維
    士比液，已有十幾年了，被上訴人均無禁止，請紀協理向被上訴人公司總經理轉
    達不同意任選一支，紀協理表示若上訴人堅持由明宏公司代銷保力達Ｂ液，明榮
    公司代銷維士比液，要取銷上訴人之代理權，從未表示期間屆滿不再續約，但上
    訴人之經理黃庭堅表示代理這麼久，而且車輛各方面都投資下去，當場拒絕其要
    求，並請紀協理回去向被上訴人公司總經理轉達，黃庭堅事後亦找被上訴人公司
    總經理，但均拒接電話，紀協理亦未表示雙方代銷合約期滿不再繼續簽約，只有
    說要取銷合約未表示何時取銷，另上訴人之經理黃庭堅亦委託紀協理請他幫忙，
    但紀協理亦沒有答覆，到了六月三十日突然發函片面通知於八十八年六月三十日
    屆期終止合約不再續約，黃庭堅於八十八年七月一日以後連續打電話給被上訴人
    公司總經理，但都說不在，見不到被上訴人之總經理，無法溝通，不得已才於八
    十八年七月二十三日發存証信函給被上訴人，表示片面終止合約不合理，亦業經
    証人黃庭堅於八十九年八月一日在  鈞院証稱屬實，依上開說明，足見被上訴人
    公司之協理紀克剛於八十七年九月、八十八年四、五月間至上訴人公司業務考察
    時，從未表示於八十八年六月三十日合約屆滿時不再續約，只是口頭警告明宏公
    司如要繼續代銷保力達Ｂ液，明榮公司將會被取銷代理權，又紀克剛為被上訴人
    公司之董事長之女婿，該公司為家族企業，關係密切，純係事後臨訟勾串証人不
    實之証詞。
  又按以不正當限制交易相對人事業活動為條件，而與其交易之行為，而有限制競
    爭或妨礙公平競爭之虞者，事業不得為之，公平交易法第十八條第六款定有明文
    ，上訴人僅代銷維士比液產品，並未代銷保力達Ｂ液，上訴人之關係企業明宏公
    司代銷保力達Ｂ液為被上訴人所明知亦未禁止之，被上訴人以上訴人之關係企業
    代銷保力達Ｂ液為由禁止上訴人之代銷維士比液亦有違公平交易法第十九條第六
    款之規定及違反誠實信用之原則，於法不合。
  依前開說明，被上訴人與上訴人並未於八十八年六月三十日期滿前通盤溝通，決
    定終止合約不再續約，証人紀克剛亦未於八十七年九月、八十八年四月、五月間
    與上訴人公司經理協商同意自八十八年六月三十日合約期滿不再續約，足見証人
    紀克剛在原審証稱「我負責全省行銷業務，與上訴人公司業務往來均由我負責，
    兩造已合作多年，依契約約定，如上訴人代銷其他類似產品，則不能再代理我們
    公司產品，上訴人公司一直有代銷保力達Ｂ產品，我在八十七年九月份與上訴人
    公司之黃庭堅說如果他門再代銷保力達Ｂ，則自八十八年六月底契約止後不再與
    對造續約，黃某希望我們能通融，八十八年四月及五月，我都有去與他談過，他
    也不願停止，代銷保力達Ｂ，所以我們公司決定不再續約，我去找他談時，確實
    有講清楚不再繼續合約」等語云云，顯然與事實不符。
  又上訴人對於証人紀克剛之証詞予以否認，被上訴人對於上訴人與被上訴人之區
    域業務代表已通盤溝通，決定於八十八年六月三十日屆期終止合約不再續約之事
    實亦無法舉証以實其說，原審未依法詳加調查，但憑証人紀克剛片面不實之証詞
    ，率以認定兩造已通盤溝通，決定合約期滿終止合約不再續約乙節，認事用法，
    均有違誤，顯屬可議。
  (三)被上訴人辯稱因上訴人之關係企業明宏公司代銷保力達Ｂ液為不再續約之動機乙
    節，顯無理由。
  上訴人於十幾年前與被上訴人簽訂代銷維士比液產品時，上訴人之關係企業明宏
    公司已代銷保力達Ｂ液產品長達七年之久，另申請明榮公司代銷維士比液，由明
    宏公司代銷保力達Ｂ液及明榮公司代銷維士比液已有十幾年之久，為被上訴人所
    知悉，被上訴人於八十七年七月一日與上訴人繼續簽訂代銷合約時，被上訴人均
    未禁止明宏公司繼續代銷保力達Ｂ液，僅要求明榮公司不得代銷類似之產品，此
    有合約書附卷足稽。
  被上訴人對於其他地區同時代理保力達Ｂ液及維士比液產品之代銷商，均未取消
    其代理權只有處理高雄縣兩家，一家是上訴人另一家為八仙公司，業經証人黃庭
    堅在鈞院証述屬實。
  又上訴人並未同時代銷保力達Ｂ液及維士比液，關係企業公司明宏公司代銷保力
    達Ｂ液為被上訴人所知悉並不禁止。且取銷代銷代理權應有理由，為被上訴人所
    自承，被上訴人亦自承不希望上訴人同時代理兩家，上訴人又不選擇，就取消其
    代理權。惟被上訴人從未以上訴人代理兩家為由取消上訴人之代理權。被上訴人
    辯稱其與保力達Ｂ在市場競爭，不希望上訴人同時代理兩家，上訴人不選擇就取
    銷代理權乙節，顯然無理由且前後陳述互相矛盾。
  依前開說明，被上訴人早已知悉上訴人之關係企業明宏公司代銷保力達Ｂ液，從
    未禁止，由明榮公司代銷維士比液及明宏公司代銷保力達Ｂ液，長達十多年，並
    非因明宏公司代銷保力達Ｂ液依此動機決定不再與上訴人繼續合作而指派紀克剛
    向上訴人表示到期不再續約甚明。足見被上訴人辯稱明宏公司代銷保力達Ｂ液為
    其不再續約之動機並指派紀克剛向上訴人表示到期不再續約乙節，顯然與事實不
    符，不足以採信。
  (四)被上訴人自八十七年九月份起將銷售量遂月減少並非不與上訴人繼續續約之意。
  被上訴人自八十七年九月份起將銷售量遂月減少，經上訴人向被上訴人公司之紀
    協理反應，被上訴人均答覆為生產不出來或機器壞掉或酒精不夠，並未說明係因
    上訴人之關係企業明宏公司代銷保力達Ｂ液所致，而且與上訴人同一地區之代銷
    商均未發生減少出貨之情形，只有上訴人公司發生減少出貨之情形，業經証人黃
    庭堅八十九年八月一日在鈞院証述屬實。
  上訴人與被上訴人簽訂代銷合約，期間自八十七年七月一日起至八十八年六月三
    十日止，代銷合約為繼續性之供給契約，被上訴人有依約供給上訴人維士比液之
    義務，不得任意減少供貨。又被上訴人在原審否認自八十七年八月份起有未依照
    上訴人當月份銷售能力給貨，率將銷售量遂月減少之情形，（見被上訴人在原審
    八十九年一月十三日準備書狀第三頁第三行至第六行），竟於鈞院謂「被上訴人
    對上訴人之供貨量遂漸減少，此乃商場上乃不再續約之持續性行動之一」等語云
    云，（見被上訴人八十九年五月十二日答辯狀）前後陳述，互相矛盾。
參、證據：除引用原審立證方法外，補提：明榮藥品有限公司股東臨時會決議錄、代
    銷合約書、被上訴人公司函、三洋維士比銷售月績表各一份、存証信函二份（以
    上均為影本）為証，並請求傳訊証人黃庭堅。
乙、被上訴人方面：
壹、聲明：求為判決：上訴駁回。
貳、陳述：除引用原判決書之記載外，補稱：
一、否認上訴人之主張及陳述。
二、本件上訴人上訴是否有理由，最主要之爭議係被上訴人是否已依兩造契約之規定
    ，通知上訴人到期不再續約乙點：而被上訴人確實已依兩造契約之規定，向上訴
    人表示到期不再續約：
  (一)上訴人雖提出黃庭堅及其寄予被上訴人之存證信函為證，惟黃庭堅為上訴人公司
    負責人三親等之血親，又是其關係企業之總經理，立場難免偏頗。至於上訴人事
    後寄予被上訴人之存證信函，係其單方觀念之通知，非與事實必然相符，自不得
    以其片面可自行安排之證據，證明其陳述為真實。
  (二)被上訴人確已依兩造契約於期限前通知上訴人不再續約：
  此由原審證人紀克剛之證言，即可獲得證明。
  依  鈞院之調查，上訴人公司之關係企業明宏藥品有限公司確有販賣同類商品等
    情。被上訴人為整飭市場，決定不再與上訴人續約，應符合經驗法則。
  上訴人對被上訴人不再續約之書面通知，僅係就先前已為不再續約之意思表示，
    事後所為觀念之通知。被上訴人對上訴人之存證信函不予回應，乃依法可不予回
    應，非係對上訴人之陳述予以默認。４有關被上訴人對上訴人供貨量之逐漸減少
    ，更可佐證被上訴人應有對上訴人為不再續約之意思表示（此部份請參見原審判
    決理由）。
三、上訴人之主張，依上論據，已可判斷其上訴無理由。退一步言之，即使上訴人主
    張被上訴人有給付遲延等情，亦未提出(一)曾請求被上訴人供貨之確實證明，(二)曾
    對被上訴人請求給付之催告（按上訴人所提證六，顯非請求被上訴人為給付之催
    告）。可證即使承認兩造間之契約延長期限三個月，被上訴人對上訴人亦無負契
    約不履行之損害賠償責任可言。
參、證據：除引用原審立證方法外，補提：請求函查明宏藥品有限公司之變更登記事
    項卡。
      理      由
一、被上訴人起訴主張兩造訂有代銷合約，由上訴人公司代銷被上訴人公司之維士比
    液產品，合約期間至八十八年六月三十日止，惟上訴人公司於民國八十八年四月
    至六月間代銷被上訴人公司維士比液產品，總金額一百三十萬四千九百九十三元
    ，扣除對上訴人公司之搭贈及獎勵金，上訴人公司尚有貨款九十七萬七千八百九
    十三元整，未給付予被上訴人公司，經被上訴人公司催告仍未給付，爰依約請求
    上訴人給付貨款九十七萬七千八百九十三元及自八十八年十二月八日準備書狀繕
    本送達翌日起至清償日止之法定遲延利息云云。
二、上訴人則以確積欠被上訴人八十八年四月至六月之貨款九十七萬七千八百九十三
    元，然依合約約定，雙方如於八十八年六月三十日代銷期間屆滿前一個月無不願
    繼續上開代銷合約之表示時，該代銷合約期間即自動延展三個月至八十八年九月
    三十日期間始屆滿，查雙方於八十八年六月三十日代銷合約屆滿時均無不願繼續
    合約之表示，上訴人亦未於代銷合約期間屆滿前與被上訴人公司銷售區域代表通
    盤溝通，竟於八十八年六月三十日期限屆滿當天始發函對上訴人通知表示已決定
    終止合約不再續約等語，顯然不合法，雙方之代銷契約依約應自動延展至八十八
    年九月三十日止屆滿，被上訴人自應自八十八年七月一日起至八十八年九月三十
    日止繼續供應上訴人維士比液給上訴人代銷，詎被上訴人竟不依約履行，顯已違
    約，上訴人自得依據債務不履行之法律關係請求被上訴人賠償上訴人三個月之營
    業損失七十三萬六千四百七十元，上訴人對於被上訴人有損害賠償請求權，依法
    主張抵銷，經抵銷後上訴人僅應給付被上訴人貨款二十四萬一千四百二十三元等
    語置辯。
三、被上訴人主張兩造訂有代銷合約，由上訴人公司代銷被上訴人公司之維士比液產
    ，合約期間至八十八年六月三十日止，合約期滿後雙方未繼續合約，上訴人公司
    於民國八十八年四月至六月間代銷被上訴人公司維士比液產品，總金額一百三十
    萬四千九百九十三元，扣除對上訴人公司之搭贈及獎勵金，上訴人公司尚有貨款
    九十七萬七千八百九十三元整未給付予被上訴人公司等情，業據被上訴人提出代
    銷合約書影本一份、債務人未清償貨款明細影本一份、存證信函及回執影本一份
    為證，並為上訴人所自承在卷，堪信為實。
四、兩造於八十七年七月一日簽訂代銷契約第九條約定「期限：暫定為一年，自民國
    八十七年七月一日起至八十八年六月三十日。乙方（被上訴人）若遇市場供求關
    係或其他因素影響，致而無法繼續委託甲方（上訴人）代銷貨物之情事時，得於
    期滿前提前解約，甲方如不願繼續代銷時應提前二個月通知乙方，惟應先行結帳
    清楚後方可解除責任，甲方或乙方行使本條所規定解約之權時，對方不得要求任
    何賠償。倘期間屆滿前壹個月雙方如無不願繼續本合約之表示時，本合約期間即
    自動延展參個月，期滿時亦同，延展以一次為限。」，此有代銷合約書附卷足稽
    。依該合約之內容觀之，可知兩造中任何一方如於八十八年六月三十日代銷期間
    屆滿前一個月有不願繼續上開代銷合約之表示時，該代銷合約期間屆滿即自動終
    止，但若雙方皆無預先為繼續合約之表示時，合約即自動延展三個月至八十八年
    九月三十日期間始屆滿，且兩造如不再續約，在約滿一個月前通知他方時，無須
    具備理由之事實，為兩造所不爭執（見本院卷四六頁）。故本件應審酌者乃被上
    訴人不願與上訴人續約，是否有於一個月前前即八十八年六月一日以前通知上訴
    人﹖經查：
  (一)證人即被上訴人公司協理紀克剛於原審證稱「我負責全省行銷業務，與上訴人公
    司業務往來均由我負責，兩造已合作時多年，依契約約定，如上訴人代銷其他類
    似產品，則不能再代理我們公司產品，上訴人公司一直有代銷保力達Ｐ產品，我
    在八十七年九月份與上訴人公司之黃庭堅說如果他們再代銷保力達Ｐ，則自八十
    八年六月底契約終止後就不再與對造公司續約，黃某希望我們公司能通融，八十
    八年四月及五月，我都有去與他談過，他也不願停止代銷保力達Ｐ，所以我們公
    司決定不再續約，我去找他談時，確實有講清楚不再繼續合約。」等語（見原審
    卷九四頁），已明確証述被上訴人曾於八十八年四月五月間向上訴人表明不再續
    約。
  (二)證人即上訴人公司經理黃庭堅到庭證稱「八十七年九月，紀某來業務視察時，曾
    有提過說不可以繼續代銷同類產品，但沒有說終止契約，且我們公司也沒有代銷
    保力達Ｐ，紀某在八十四年四月及六月均有來做業務視察，均只是來聊天，也沒
    有講的很清楚，並沒提到要終止合約的事。」等語（見原審卷九四至九五頁），
    其於本院準備程序更亦結証稱「（你擔任明榮公司【即上訴人公司】總經理？是
    ，實際業務是我負責。」、「（你在明宏藥品公司擔任何職務？）總經理，實際
    業務也是我負責，此兩間公司是關係企業，只是股東不一樣。兩間業務分開做，
    但兩家倉儲都在路竹鄉○○路七號，兩家公司的貨都放在一起，再出貨到兩家公
    司營運，而且是個別進貨。」、「（明宏代理保力達ｐ的時間多久？）做了二十
    年，我們先作保力達Ｂ【Ｐ】七年後，三洋再請我們明榮代銷維士比。」、「（
    三洋有無要求明宏不要代理保力達Ｂ【Ｐ】？）剛開始沒有要求，在八十八年四
    月份紀協理有提示不要代理，他說要我們選一支，我跟他說我們代理保力達Ｂ【
    Ｐ】及維士比已經十幾年了，所以我要他代我向三洋公司總經理說我不同意選一
    支。他說總經理說若是我這樣就要取銷我的代理權，我說我代理這麼久，而且車
    輛各方面都投資下去，所以我拒絕，我叫他回去告訴總經理讓我繼續作，我事後
    也有找總經理，他都不接我電話。」、「（八十七年九月紀協理有無去視察？）
    有，但我記得他只是來考察，沒有提示這個問題。」、「（八十八年四月紀協理
    有明說不給你們代理？）他說總經理不太高興可能會取消我們的代理權。」、「
    （紀協理當場有說期滿不繼續簽約？）沒有。他有說取消，但是沒有說何時要取
    消。」、「（既然已經告訴你總經理要取消代理權，你為何沒有動作？）我認為
    我已經委託紀協理回去請他幫忙，但是他沒有答覆，到了六月三十日才收到終止
    合約的存證信函，我是在七月以後才打電話給總經理，但都說不在，都見不到他
    ，無法溝通，不得已我才寫存證信函。」、「（紀協理從八十七年九月到八十八
    年六月到你們公司視察幾次？）八十七年九月、八十八年四月、八十八年六月共
    三次。每次他來一次出的貨都愈來愈少，我有告訴他『每次你來一次我的貨就少
    一次』。」、「（八十七年九月紀協理視察時，有無告訴你們不可以代理保力達
    Ｂ【Ｐ】？）八十七年九月我不記得他有沒有講，但八十八年四月他有講。」（
    見本院卷七三至七七頁）。由上述証人黃庭堅於原審及本院証述可知，被上訴人
    公司協理紀克剛自八十七年九月起至系爭合約八十八年六月三十日屆滿前，曾三
    次前往上訴人公司視察，並向黃某表示不得代銷同類產品，且於本院更進一步稱
    紀克剛於八十八年四月間視察時有說取消上訴人之代理權，但沒有說何時取消等
    語可知，紀克剛於八十八年四月間已向黃庭堅表示被上訴人要取消上訴人之代理
    權，只因黃庭堅有要求紀克剛幫忙，而未予在意。
  (三)綜合証人紀克剛及黃庭堅之証述可知，被上訴人主張於八十八年四月間因上訴人
    公司之關係企業明宏公司代理保力達Ｐ，而向上訴人公司之實際業務負責人即總
    經理黃庭堅表明要取消上訴人公司維士比之代理權，依兩造於八十七年七月一日
    簽訂代銷契約第九條約定，兩造合約期間為一年，至八十八年六月卅日止，兩造
    如不再續約，在約滿一個月前通知他方時，無須具備理由之事實，應足採信。而
    本件合約於八十八年六月三十日期間屆滿時即自動終止，無由自動延展三個月至
    八十八年九月三十日，是上訴人主張被上訴人未於八十八年七月一日起至同年九
    月三十日繼續供貨予上訴人，致上訴人受有營業損失而主張與被上訴人所得請求
    之貨款抵銷，顯於法無據，其主張被上訴人應賠償上訴人八十八年七月一日起至
    八十八年九月三十日止未依約繼續供應維士比液三個月之營業損失七十三萬六千
    四百七十元，並與上訴人積欠被上訴人八十八年六月份尾款九十七萬七千八百九
    十三元抵銷，經抵銷後上訴人尚欠被上訴人貨款二十四萬一千四百二十三元云云
    ，尚非可採。
  (四)兩造對保力達Ｐ及維士比產品在市場為競爭產品，均不爭執，上訴人雖先代理保
    力達Ｐ七年後再代理維士比，但被上訴人於八十八年四月間既要求區隔市場，而
    要求上訴人選擇代理一家，於上訴人不同意後，表明合約期滿後取消上訴人之代
    銷權，故被上訴人稱因上訴人之關係企業明宏公司代銷保力達Ｂ液為不再續約之
    動機，應屬可採，但被上訴人既已於合約期滿前二個多月表明不續約，且兩造主
    張於合約期滿前一個月表明不續約時，不須具備理由，故被上訴人要求上訴人選
    擇代銷公司之行為，與其取消上訴人代銷權，尚無直接之因果關係，故上訴人此
    部分之抗辯，亦無足採信。
五、按買受人對於出賣人，有交付約定價金及受領標的物之義務，民法第三百六十七
    條定有明文；依兩造代銷合約第六條及第十二條約定，兩造每月月底結帳一次。
    今上訴人於八十八年四月至六月間代銷被上訴人公司產品，尚有貨款九十七萬七
    千八百九十三元未給付予被上訴人公司，上訴人不爭執，詳如前述，從而，被上
    訴人依買賣契約及雙方契約之約定，請求上訴人給付貨款九十七萬七千八百九十
    三元及自八十八年十二月八日準備書狀繕本送達翌日即八十八年十二月廿一日起
    至清償日止，按年息百分之五計算之利息，為有理由，應予准許。原審為被上訴
    人勝訴之判決，於法尚無不合，上訴意旨指摘原判決不當，求予廢棄，為無理由
    ，應予駁回。
六、據上論結：本件上訴為無理由，依民事訴訟法第四百四十九條第一項、第七十八
    條，判決如主文。
中      華      民      國    八十九    年      九      月     二十     日
                                      臺灣高等法院高雄分院民事第五庭
~B1審判長法官  蔡明宛
~B2法      官  林健彥
~B3法      官  李炫德
右為正本係照原本作成。
不得上訴。
中      華      民      國    八十九    年      九      月    二十一    日
~B法院書記官  黎  珍
                                                                        Ｄ


司法院資訊處製作；財團法人民間司法改革基金會備份。
